【裁判字號】    98,上重訴,67
【裁判日期】    981229
【裁判案由】    毒品危害防制條例等
【裁判全文】
臺灣高等法院刑事判決                98年度上重訴字第67號
上  訴  人
即  被  告    乙○○
選任辯護人    張漢榮律師
上  訴  人
即  被  告    甲○○
選任辯護人    陳增機律師
上列上訴人等因毒品危害防制條例案件，不服臺灣基隆地方法院
98年度重訴字第7號，中華民國98年10月6日第一審判決（起訴案
號：臺灣基隆地方法院檢察署98年度偵字第1464號），提起上訴
，本院判決如下：
    主  文
原判決撤銷。
乙○○共同運輸第一級毒品，處有期徒刑玖年，扣案之第一級毒
品海洛因肆袋（共捌小包，合計驗餘淨重：貳仟陸佰柒拾玖點參
柒公克，純度為百分之柒拾玖點肆伍，合計純質淨重：貳仟壹佰
貳拾捌點柒陸公克）沒收銷燬之，包裝上開毒品海洛因之咖啡分
裝袋肆個、鋁箔分裝包捌個、手提塑膠袋壹個及行動電話壹具（
含「0000000000」號SIM卡壹張），均沒收之。
甲○○共同運輸第一級毒品，處有期徒刑拾伍年陸月，扣案之第
一級毒品海洛因肆袋（共捌小包，合計驗餘淨重：貳仟陸佰柒拾
玖點參柒公克，純度為百分之柒拾玖點肆伍，合計純質淨重：貳
仟壹佰貳拾捌點柒陸公克）沒收銷燬之，包裝上開毒品海洛因之
咖啡分裝袋肆個、鋁箔分裝包捌個、手提塑膠袋壹個及行動電話
壹具（含「0000000000」號SIM卡壹張），均沒收之。
    事  實
一、乙○○、甲○○明知海洛因係屬毒品危害防制條例第2條第2
    項第1款所列管之第一級毒品，並屬行政院依據懲治走私條
    例第2條第3項規定公告之管制進口物品（係「懲治走私條例
    公告管制物品項目及其數額」甲項第4款規定之管制進出口
    物品），未經許可不得運輸、私運進口。詎因缺錢花用，與
    綽號「小陳」、「小4」、「小親」之陳源毅（由臺灣臺北
    地方法院檢察署檢察官另案偵查中）、綽號「同學」、「阿
    龍」、「阿同」、「龍哥」之柳村（由臺灣臺北地方法院檢
    察署檢察官另案偵查中）及真實姓名年籍不詳綽號「阿妹姐
    」之泰國籍成年女子，共同基於運輸第一級毒品海洛因及私
    運管制物品進口之犯意聯絡，由柳村先與綽號「阿妹姐」之
    泰國毒梟，聯絡安排毒品運輸來臺事宜後，即以新臺幣（下
    同）100萬作為代價，於民國（下同）98年3月16日或17日，
    邀約乙○○、甲○○自泰國輸入第一級毒品海洛因，並約定
    分工方式為：由陳源毅至泰國後，與貨主「阿妹姐」聯繫，
    並負責驗貨暨利用「咖啡包」，以夾藏之方式，分裝取自「
    阿妹姐」之海洛因1批，甲○○則負責保管海洛因、乙○○
    負責以手提行李方式私運海洛因入境返臺，經乙○○、甲○
    ○2人應允後，柳村便以其持用之「0000000000」行動電話
    （未扣案）與乙○○所有，供乙○○與甲○○使用之「0000
    000000」、「0000000000」（未扣案）、甲○○所有「0000
    000000」（未扣案）行動電話彼此相互聯繫，安排前往泰國
    之班機、住宿等事宜，行程經議定，為免引起警方注意，陳
    源毅攜帶包裝壓縮機、鋁箔袋及咖啡包裝袋與甲○○先於98
    年3月19日搭乘中華航空CI-065號班機至出境至泰國曼谷，
    乙○○再於翌日（即98年3月20日）搭乘中華航空CI- 831號
    班機前往泰國曼谷，甲○○、乙○○2人先後抵達泰國曼谷
    後，即與陳源毅會合，3人並分別登記入住「THE GRAND」飯
    店之3間不同房間。98年3月20日上午8時56分許，陳源毅以
    其持用之「00000000000」電信號碼（未扣案，66為泰國國
    際碼）撥打柳村所使用之「0000000000」行動電話門號（未
    扣案），告知其與泰國貨主已約定見面時間，並於同日下午
    1、2時許，「阿妹姐」指派就本件運輸海洛因亦具犯意之真
    實年籍不詳綽號「二姊」之泰籍成年女子及另名真實姓名年
    籍不詳之泰國籍成年男子將海洛因交與陳源毅收受，陳源毅
    取得海洛因後，隨即將之拿至甲○○房內，恰柳村以其持用
    之「0000000000」行動電話門號撥打甲○○所持用「000000
    00000」電信號碼（未扣案，66為泰國國際碼），被告甲○
    ○即將電話交由陳源毅接聽，向柳村報告海洛因之外觀、形
    狀；復於測得海洛因重量後，陳源毅再以甲○○所持用「00
    00000000」電信號碼（未扣案，66為泰國國際碼），向柳村
    回報海洛因重量，並依柳村指示，將海洛因置放於甲○○房
    內，由甲○○保管；同日晚間7時許，陳源毅取得綽號「二
    姊」之女子轉交分裝毒品之工具後，以其「00000000000」
    電信號碼（未扣案，66為泰國國際碼）撥打柳村「00000000
    00」行動電話門號，依柳村指示，將坨狀之海洛因予以搗散
    ，先分別裝入8包鋁箔分裝包後，再裝入泰國品牌三合一咖
    啡包之4只咖啡分裝袋內，以掩人耳目，隨即置放於甲○○
    房間櫃內，由甲○○負責保管。陳源毅依預定分工計畫完成
    上開毒品之分裝後，遂於同年3月22日上午進入乙○○飯店
    房間內，交付內盛裝第一級毒品海洛因（驗餘淨重為2,679.
    37公克）之泰國品牌三合一咖啡包4袋交付予乙○○，並要
    求乙○○將上開毒品以手提行李方式攜帶登機後，先行搭機
    返臺；乙○○將上開毒品放入手提塑膠袋後，即與甲○○2
    人，於98年3月23日共同搭乘中華航空CI-8 34號班機返回臺
    灣。嗣因法務部調查局臺北縣調查站經由監聽得知乙○○與
    甲○○將於上開時間運輸及私運第一級毒品海洛因返臺，乃
    會同財政部臺北關稅局人員，於98年3月23日晚間6時30分許
    ，在桃園國際機場第一航廈入境查驗臺，在乙○○以手提行
    李方式攜帶上開毒品入境檢查時，進行查驗，當場扣得以咖
    啡分裝包包裝之第一級毒品海洛因4袋（內含鋁箔分裝包8小
    包，合計驗餘淨重2,679.37公克，純度為79.45%，純質淨重
    2,128.76公克）、塑膠提袋1個、乙○○所有手機2支（含「
    0000000000」SIM卡及非供本件運輸毒品聯絡之用之「00000
    00000」SIM卡各1張）及臺北關稅局封條及封袋，始悉上情
    。
二、案經法務部調查局臺北縣調查站移送臺灣基隆地方法院檢察
    署檢察官偵查起訴。
    理  由
壹、證據能力部分：
一、按刑事訴訟法第159條第1項規定：「被告以外之人於審判外
    之言詞或書面陳述，除法律有規定者外，不得作為證據」；
    其立法本旨係以證人於審判外之言詞或書面陳述，屬於傳聞
    證據，此項證據，當事人無從直接對於原供述者加以詰問，
    以擔保其真實性，法院亦無從直接接觸證人而審酌其證言之
    憑信性，違背直接審理及言詞審理之原則，除具有必要性及
    信用性情況之除外者外，原則上不認其有容許性，自不具證
    據能力；至所謂具有必要性及信用性情況者，例如刑事訴訟
    法第159條之1、之2、之3、之4、之5情形，仍例外認其有證
    據能力，然此乃係指法院未於審判期日傳喚相關證人到庭，
    案件僅能依靠該等證人於審判外之陳述以為判斷之情形，始
    需就該等審判外供述證據嚴格依照刑事訴訟法第159條之1至
    之5所定要件一一檢視各該證人之供述，作為證據之資格。
    倘法院已經依據當事人聲請傳喚證人到庭接受檢辯雙方之交
    互詰問，則法院既已透過直接、言詞審理方式檢驗過該證人
    之前之證詞，當事人之反對詰問權亦已受到保障得以完全行
    使之情況下，該等審判外證據除有其他法定事由（例如：非
    基於國家公權力正當行使所取得或私人非法取得等，而有害
    公共利益，即以一般證據排除法則為判斷），應認該審判外
    供述已得透過審判程式之詰問檢驗，而取得作為證據之資格
    ，亦即其審判外供述與審判中供述相符部分，顯然已經構成
    具備可信之特別情狀，當然有證據資格（實務上之作用常為
    引用該等陳述與審判中陳述相符，強化該證人供述之可信度
    ），其不符部分，作為檢視審判中所為供述可信與否之彈劾
    證據，當無不許之理，甚者，其不符部分倘係於司法警察、
    檢察事務官調查中之供述，作為認定被告犯罪與否或不構成
    犯罪與否之證據，亦僅需依照刑事訴訟法第159條之2規定，
    斟酌其審判外供述作成外部環境、製作過程、內容、功能等
    情況認為之前供述較為可信，即可取得證據之資格，而作為
    認定事實之證據資格，最高法院94年度臺上字第2507號、95
    年度臺上字第2515號判決意旨均可資參照；再按被告以外之
    人於審判外之言詞或書面陳述，除法律有規定者外，不得作
    為證據；被告以外之人於偵查中向檢察官所為之陳述，除顯
    有不可信之情況者外，得為證據；被告以外之人於檢察事務
    官、司法警察官或司法警察調查中所為之陳述，與審判中不
    符時，其先前之陳述具有較可信之特別情況，且為證明犯罪
    事實存否所必要者，得為證據。刑事訴訟法第159條第1項、
    第159條之1第2項、第159條之2分別定有明文。經查：證人
    陳源毅於警詢，共同被告乙○○於警詢及檢察官訊問時之陳
    述，雖屬被告以外之人於審判外之陳述，惟其等已於原審行
    交互詰問，足以保障被告甲○○之詰問權。雖被告甲○○及
    其辯護人於原審行準備程序以證人陳源毅於警詢時之證言，
    及本院行準備程序時以共同被告乙○○於警詢及檢察官98年
    3月24日、5月12日訊問時之證述，均係審判外之陳述，屬傳
    聞證據。然揆諸前開說明，證人陳源毅與共同被告乙○○既
    於原審審理時交互詰問，且共同被告乙○○前開偵查中之證
    詞業經具結，已充分保障被告甲○○之對質詰問權，自得為
    證據。
二、按「被告以外之人於審判外之言詞或書面陳述，除法律有規
    定者外，不得作為證據」，係現行刑事訴訟法第159條第1項
    為保障被告之反對詰問權，排除具有虛偽危險性之傳聞證據
    ，以求實體真實發見而設之規定。惟被告以外之人於法官、
    檢察官面前所為陳述，因其陳述係在法官、檢察官面前所為
    ，其任意陳述之信用性已受確定保障，同法第159條之1乃規
    定「被告以外之人於審判外向法官所為之陳述，得為證據。
    被告以外之人於偵查中向檢察官所為之陳述，除顯有不可信
    之情況者外，得為證據」為傳聞之例外；又在改良式當事人
    進行主義下，為尊重當事人之程序處分權，「被告以外之人
    於審判外之陳述，雖不符前4條之規定（即刑事訴訟法第159
    條之1至同條之4），而經當事人於審判程序同意作為證據，
    法院審酌該言詞陳述或書面陳述作成時之情況，認為適當者
    ，亦得為證據；當事人、代理人或辯護人於法院調查證據時
    ，知有第159條第1項不得為證據之情形，而未於言詞辯論終
    結前聲明異議者，視為有前項之同意」，同法第159條之5定
    有明文。檢察官、被告2人及其辯護人就以下引用之其餘各
    項證據資料之證據能力（不包括上開一部分），或有於原審
    表明同意有證據能力，或迄於本件言詞辯論終結前，均未主
    張有刑事訴訟法第159條第1項不得為證據之情形，應認均已
    同意或視為同意下列其餘各項供述證據，有證據能力。
三、具有共犯關係之共同被告在同一訴訟程序中，兼具被告及互
    為證人之身分。倘檢察官係分別以被告、證人身分而為訊問
    ，並各別踐行刑事訴訟法第95條、第186條第2項之告知義務
    ，使該共同被告瞭解其係基於何種身分應訊，得以適當行使
    各該當權利，不致因身分混淆而剝奪其權利之行使，則檢察
    官此種任意偵查作為之訊問方式，尚難謂為於法有違。至若
    同時以被告兼證人之身分兩者不分而為訊問，則不無將導致
    共同被告角色混淆，無所適從或難以抉擇之困境。其因此所
    取得之供述證據，是否具有證據能力，應分別情形以觀：(1)
    、被告消極不陳述之緘默權與證人負有應據實陳述之義務，
    本互不相容。共同被告在同一訴訟程序中同時併存以證人身
    分之陳述，囿於法律知識之不足，實難期待能明白分辨究竟
    何時為被告身分、何時係居於證人地位，而得以適時行使其
    各當該之權利；並因檢察官係同時告以應據實陳述之義務及
    偽證罪之處罰等規定，亦不無致共同被告因誤認其已具結，
    而違背自己之意思為不利於己之陳述，因此妨害被告訴訟上
    陳述自由權之保障。準此，共同被告就自己部分所為不利於
    己之陳述，得否作為證據，端視其陳述自由權有無因此項程
    序上之瑕疵受到妨害為斷。如已受妨害，應認與自白之不具
    任意性同其評價。(2)、被告之緘默權與免於自陷入罪之拒絕
    證言權，同屬不自證己罪之範疇，兩者得以兼容併存，並無
    齟齬。行使與否，一概賦予被告、證人之選擇，並非他人所
    得主張。就共同被告所為不利於其他共同被告之陳述而言，
    固亦有類如前述之角色混淆情形，然因該共同被告就此係居
    於證人之地位而陳述其所親自聞見其他共同被告犯罪經過之
    第3人，無關乎自己犯罪之陳述，如檢察官已踐行刑事訴訟
    法第186條第2項規定，告知證人有拒絕證言之權利，則該共
    同被告基於證人身分所為不利於其他共同被告之陳述，係其
    行使選擇權之結果，雖檢察官同時又贅餘告知被告之緘默權
    ，然此兩種權利本具有同質性，互不排斥，是以此項程序上
    之瑕疵，並不會因此造成對該共同被告陳述自由選擇權之行
    使有所妨害，其此部分之陳述，自得作為其他共同被告犯罪
    之證據。最高法院98年度臺上字第5952號判決明揭此旨。因
    此，被告乙○○於98年3月24日、5月12日，被告甲○○於98
    年3月24日及5月19日接受檢察官訊問時，檢察官除告以被告
    緘默權外，並以證人身分具結陳述，此諸上開訊問筆錄自明
    （98年度偵字第1464號卷第51頁至第54頁、第56頁至第59頁
    、第97頁至第100頁、第105頁至第107頁）。然被告乙○○
    縱因囿於法律知識不足，無從期待其能明白分辨究竟何時為
    被告身分、何時係居於證人地位，而得以適時行使其各當該
    之權利，惟其自警詢時起即坦承全部犯行，應不無致因誤認
    其已具結，而違背自己之意思為不利於己之陳述，因此妨害
    被告訴訟上陳述自由權之保障，故其於98年3月24日、5月12
    日之供述，得視其待證事項及供述內容，而認定為自白或證
    言，具有證據能力。至被告甲○○於98年3月24日及5月19日
    受訊時，未委任律師到場，無從期待其能明白分辨究竟何時
    為被告身分、何時係居於證人地位，而得以適時行使其各當
    該之權利，惟被告甲○○自警詢時起即否認知悉共同被告乙
    ○○運輸與私運毒品海洛因進口之犯行，雖經檢察官先後踐
    行被告緘默權及證人具結程序，猶否認參與犯行，足見被告
    甲○○應無因誤認已具結，而違背自己之意思為不利於己之
    陳述，因此妨害被告甲○○訴訟上陳述自由權之保障，故被
    告甲○○於98年3月24日與5月19日之供述，應視其待證事項
    及供述內容，認定為自白或證言，均有證據能力。
四、國家基於犯罪偵查之目的，對被告或犯罪嫌疑人進行通訊監
    察，乃係以監控與過濾受監察人通訊內容之方式，蒐集對其
    有關之紀錄，並將該紀錄予以查扣，作為認定犯罪與否之證
    據，屬於刑事訴訟上強制處分之一種，而監聽係通訊保障及
    監察法（下稱通保法）第13條第1項所定通訊監察方法之一
    ，司法警察機關依法定程序執行監聽取得之錄音，係以錄音
    設備之機械作用，真實保存當時通訊之內容，如通訊一方為
    受監察人，司法警察在監聽中蒐集所得之通訊者對話，若其
    通話本身即係被告進行犯罪中構成犯罪事實之部分內容，則
    依前開說明，自與所謂「審判外之陳述」無涉，應不受傳聞
    法則之規範，當然具有證據能力。至司法警察依據監聽錄音
    結果予以翻譯而製作之監聽（或稱通訊監察）譯文，屬於文
    書證據之一種，於被告或訴訟關係人對其譯文之真實性發生
    爭執或有所懷疑時，法院固應依刑事訴訟法第165條之1第2
    項規定，以適當之設備，顯示該監聽錄音帶之聲音，以踐行
    調查證據之程序，俾確認該錄音聲音是否為通訊者本人及其
    內容與監聽譯文之記載是否相符；或傳喚該通訊者；或依其
    他法定程序，為證據調查。倘被告或訴訟關係人對該通訊監
    察譯文之真實性並不爭執，即無勘驗辨認其錄音聲音之調查
    必要性，法院於審判期日如已踐行提示監聽譯文供當事人辨
    認或告以要旨，使其表示意見等程序並為辯論者，其所為之
    訴訟程序即無不合。最高法院98年度臺上字第4017號判決明
    揭此旨。被告甲○○及辯護人雖於原審認本件被告等及共犯
    之間監聽譯文，未經法院許可，為非法監聽而無證據能力（
    原審卷第61頁）。然此監聽係經臺灣基隆地方法院依法核發
    通訊監察書而依法實施監聽，有該院98年度聲監續字第137
    號通訊監察書、第133號、第134號、聲監字第76號影本各1
    份在卷可稽（原審卷第97頁至第99頁、第208頁至第210頁、
    第211頁至第214頁、第219頁至第224頁）。且被告等及共犯
    柳村、陳源毅均未爭執通訊監察譯文之真實性，是上開通訊
    監察譯文（不包含刮弧註記部分），依法有證據能力。
五、被告甲○○及辯護人認檢察官其自白共同運輸及私運第一級
    毒品海洛因進口，而認無證據能力云云。惟起訴書於證據方
    法及待證事實欄編號2部分，係以被告甲○○之「供述」為
    證明本件運輸及私運第一級毒品海洛大之犯罪事實，非以被
    告甲○○「自白」為證據方法。況被告甲○○亦未否認與共
    犯陳源毅搭機至泰國、與共同被告乙○○、共犯陳源毅同住
    一家飯店，但分住3房，並與共同被告乙○○一同搭機返臺
    等情。辯護人未究明詳情，遽認被告甲○○之供述無證據能
    力，於法尚有未洽。
貳、實體部分：
一、上訴人即被告乙○○於警詢、偵查、原審與本院審理時均坦
    承其前揭時、地，至泰國取得第一級毒品海洛因，並自泰國
    運輸毒品海洛因來臺，於98年3月23日以手提行李方式攜帶
    上開毒品海洛因入境，通過桃園國際機場第一航廈入境檢查
    時遭查獲等犯行不諱；上訴人即被告甲○○則於警詢、偵查
    、原審與本院審理時辯稱：伊係為了照顧乙○○始陪同至泰
    國，伊未參與乙○○運輸及私運第一級毒品海洛因進口之犯
    行，伊非本件犯行之共犯云云。惟查：
（一）被告甲○○、乙○○先後於98年3月19日、98年3月20日搭
      乘中華航空CI-065號、CI-831號班機前往泰國曼谷，並由
      被告乙○○將共犯陳源毅所交付以泰國品牌三合一咖啡包
      包裝之4袋海洛因（共8小包，合計驗餘淨重2,679.37公克
      ，純度為79.45%，純質淨重2,128.76公克），置放手提提
      袋內，以手提行李之方式與被告甲○○於98年3月23日共
      同搭乘中華航空CI-834號班機返回臺灣，於桃園國際機場
      查驗台與被告甲○○分開接受查驗時遭查獲，此為被告乙
      ○○、甲○○所自承（98年度偵字第1464號卷第9頁反面
      至第14頁、第23頁反面至27頁、原審卷52頁、第57頁），
      並有臺北關稅局扣押貨物收據及搜索筆錄、法務部調查局
      臺北縣調查站搜索、扣押筆錄、扣押物品目錄表、被告乙
      ○○之護照影本、統號查個人入出境資料結果2份、法務
      部調查局台北縣查獲涉嫌違反毒品危害防制條例毒品初步
      鑑驗報告單1份、扣押物品照片（98年度偵字第1464號卷
      第15頁至第17頁、第28頁至第29頁、第34頁至第40頁、第
      46頁至第48頁）等文件在卷可稽，佐以被告乙○○亦供稱
      其知悉私運回臺之物為第一級毒品海洛因，且該4袋（共8
      包）之白色粉末，經移送法務部調查局以化學呈色法、氣
      相層析質譜儀分析法鑑驗結果，均含第一級毒品海洛因成
      份，合計驗餘淨重為2679.37公克（空包裝總重79.12公克
      ），純度79.45％，純質淨重2128.76克，此有該局98年4
      月10日調科壹字第0982 3011340號函（同上偵卷第93頁）
      附卷可憑，是被告2人自泰國回台後，被告乙○○所攜手
      提行李內裝載之物品確為合計淨重為2679.37公克之第一
      級毒品海洛因，堪以認定，而被告乙○○自白其有運輸第
      一級毒品海洛因之犯行亦與事實相符，足堪採信。
（二）被告甲○○固辯稱：伊為了要照顧乙○○，才前往泰國，
      因為98年3月20日無機位，故未與乙○○搭乘同一班機前
      往泰國，未參與運毒犯行云云，然查：
  １、被告甲○○先於偵查中、原審準備程序中供稱：伊陪乙○
      ○去泰國還願，但無法訂到同日機位，又與乙○○吵架，
      2 人才搭乘不同班機至泰國及飯店分別訂房云云（原審卷
      第56頁）；復於原審審理中稱：因為訂不到同班機的票，
      才會與乙○○先後去泰國，伊知道乙○○去泰國運毒回臺
      ，但伊沒有參與也沒有協助（原審卷第148頁）；再於原
      審審理中陳稱：伊陪乙○○去泰國，是要照顧乙○○，而
      柳村要求伊與乙○○不要同時進出臺灣，伊不知乙○○運
      毒云云（原審卷第279頁），觀其前後就「是否知悉乙○
      ○運毒」、「與乙○○先後搭機至泰國之原因」等情節所
      為之供述，前後不一，且有矛盾，自難遽認其所辯屬實。
  ２、又證人即共同被告乙○○於原審審理中結證稱：柳村指示
      伊與被告甲○○需要分開訂機位，分別由不同的查驗臺入
      境，分開前往泰國是因擔心被查獲運毒之事等語（原審卷
      第162頁至第163頁）；復證稱：伊係在3月20日下午至泰
      國，到達泰國後，是由一名女子到泰國機場載伊到「THE
      GRAND」飯店，當時伊不知道甲○○在哪家飯店，傍晚遇
      到陳源毅、甲○○，3人一起去家樂福買生活用品，伊不
      知道甲○○與陳源毅如何住房，伊並未與甲○○同住一間
      ，這3天伊都是待在房間裡，只有去週末市集及附近的夜
      市，而在泰國期間，伊與甲○○只有買東西、吃飯時才會
      在一起，在飯店內都是各自待在自己的房間，待在自己房
      間內的時間還蠻長的，而在飯店內，甲○○並沒有照顧伊
      ，只有離開飯店時，才會一起出去等語（原審卷第158頁
      、第161頁、第164頁）。因此，共同被告乙○○與甲○○
      係先後前往泰國，以避免查緝，且其於泰國期間，彼2人
      住宿飯店期間，分房而居，僅有短暫外出吃飯、購物時，
      被告甲○○才會與共同被告乙○○見面，被告甲○○亦無
      任何照顧或陪伴共同被告乙○○之行止。
  ３、再參以被告乙○○、甲○○所持用「0000000000」、「
      0000 000000」、「0000000000」（同上偵卷第97頁、第
      105頁）與共犯柳村所持用之「0000000000」行動電話門
      號以下之監聽譯文內容：
  （１）98年3月19日晚間8時27分28秒，被告乙○○以其所有之
        「0000000000」行動電話與被告甲○○所有之「000000
        00000」行動電話門號通話之如下電話通訊內容（原審
        卷第205頁反面，譯文中乙○○簡稱「許」、甲○○簡
        稱「張」）：
    許：你有沒有被老頭子罵？
    張：被老頭子罵？...你說剛剛嗎？
    許：對..
    張：他沒有打電話來啊..怎麼了？
    許：沒有啦，『他打電話來跟我說，下次如果說你有要跟我
        同一天的話，要提前講』
    張：喔，他下午也有問我啊
    許：好啦....反正下次記得哪一天要回來都要提前跟他講，
        我是擔心你被他飆一個又眼睛水汪汪
    張：我覺得還是會被他...他找到機會還是應該會稍微的罵
        一下
    許：那就等回來啦，等回來他大概會稍微罵一下，你就跟他
        說，你到時候就跟他講你只是擔心我壹個人，那種去機
        場....一些東西啊，你就跟他說你只是擔心我，所以想
        說要看著我平安回來這樣就好了..這樣子他可能還是會
        稍微念一下，但是不會念的那麼嚴重拉..因為我們我們
        都有照他說的，『分開』阿..
  （２）98年3月17日（星期二）晚間9時45分40秒，被告乙○○
        以其持用之「0000000000」行動電話（申請名義人為甲
        ○○）與共犯柳村所持用之「0000000000」行動電話門
        號之通話內容（原審卷第203頁反面，譯文中乙○○簡
        稱「許」、柳村簡稱「柳」）：
    許：同哥，我叫阿妹幫我訂房間好不好？
    柳：不要吧，你上星期才去，然後現在又去，你不覺得奇怪
        嗎？你懂我的意思嗎？我本來也要打電話給你，我跟你
        說你星期五過去，因為他們星期四去，星期五到時候也
        許他們可以去接你，這樣你是不是比較輕鬆一點，不然
        星期四你先到，沒有人接你，你一個人又慌，那就不必
        了嘛。
    許：對..好
    柳：這樣你還可以省掉一天旅館費
    許：我本來就有在想了
    柳：禮拜五去啦，等你安排好以後我們再聊。
  （３）98年3月18日（星期三）12時31分43秒，被告甲○○以
        「0000000000」行動電話門號與共犯柳村所持用「0000
        000000」行動電話門號之通話內容（原審卷第203頁反
        面，譯文中甲○○簡稱「張」、柳村簡稱「柳」）：
    張：同哥，荷航沒有位置耶
    柳：你的問題真不好耶..明天沒有位子嗎？
    張：他說19、20都沒有位子，就禮拜四、五都沒有，只有華
        航禮拜四是有的...
    柳：那就華航了啊，你是華航哪一班？
    張：我就先問說哪家航空有位置
    柳：可是你要跟我講是哪一個班次，因為現在不是你一個不
        是嗎？
    張：對啊..
  （４）98年3月19日（星期四）上午10時51分11秒，被告甲○
        ○以「0000000000」行動電話與共犯柳村所持用「0000
        000000」行動電話門號之通話內容（原審卷第204 頁反
        面，譯文中甲○○簡稱「張」、柳村簡稱「柳」）
    張：我今天晚上ＣＩ-065
    柳：這個我知道..那回呢？
    張：回是星期一
    柳：為什麼？
    張：沒有，那時候就想說，看你啦，如果要我禮拜天回來的
        話，我就再把機位改在禮拜天就好了，因為那是可以改
        的。
    柳：我知道是可以改的..嗯，沒什麼問題啦，就隨便你啦，
        那房間已經訂好了，用你的名字，就是那家「THE  GRA
        ND」，今天那個「小親」也是跟你一樣嘛，到那邊以後
        ，他會跟你說，反正到時候你們一起坐計程車到飯店..
        ..你上次用的那個電話還在嗎？
    張：還在。
    柳：你就先用這個..，到時候反正小親他也有一個，到時候
        你們碰到可以互相交換一下，就不會聯絡不上。
    張：所以「小親」他也是華航的嗎？還是？
    柳：跟你一樣，然後到那邊以後，你在酒店裡面，你們就是
        個別的..。
  ４、證人乙○○於原審審理中具結證稱：98年3月19日晚間8時
      27分28秒譯文中提及之「阿同」就是柳村，柳村要伊以10
      0萬代價運送毒品，而譯中所稱「我們都有照他說的分開
      」，所謂『分開』是指伊與被告甲○○分開訂機位，分開
      入查驗臺，而柳村也直接與被告甲○○聯絡，被告甲○○
      也聽柳村的話，分別由不同的查驗臺入境，伊和被告甲○
      ○先後前往泰國是因擔心被查獲運毒之事（原審卷第150
      頁、第152頁、第162頁至第163頁）；證人柳村於原審審
      理中結證稱：98年3月17日晚間9時45分40秒譯文中所稱：
      「他們星期四去，星期五到時候也許他們可以去接你」，
      其中所謂的「他們」是指「甲○○」與「陳源毅」（原審
      卷第256頁）；證人陳源毅於原審審理中亦結證稱：被告2
      人都稱呼伊為「小陳」，而柳村稱伊為「親」（音譯），
      是柳村要伊買中華航空ＣＩ-065班機機票到泰國的等語（
      原審卷第232頁、234頁），證人柳村於原審審理中證稱：
      伊會稱呼陳源毅為「親親」（音譯）等語（原審卷第253
      頁）。
  ５、由以上監聽通話內容佐以共同被告乙○○、證人陳源毅及
      柳村之前開證述可知，被告甲○○於98年3月19日（星期
      四）與共犯陳源毅先行前往泰國，乃係與被告乙○○、柳
      村事前決議，非如被告甲○○所辯：因98年3月20日班機
      機位已滿云云；且98年3月19日中華航空CI-065號及98 年
      3月20日CI-831號班機之實載人數均未滿額，有中華航空
      公司臺北分公司98年7月10日2009TPEDE00366號函暨所附
      之班機實際載客資料1件附卷可稽（原審卷第111頁至第
      112頁），益徵被告甲○○所辯，洵不足採；再倘若被告
      甲○○不知被告乙○○係為運送毒品，僅為了照顧被告乙
      ○○而共赴泰國，自當時刻陪伴被告乙○○身旁；然被告
      甲○○卻與被告乙○○先後搭機、分房入住，長時間各自
      待於飯店房間內，卻未起疑，亦悖常理，準此，被告甲○
      ○辯稱：伊不知被告乙○○是要運輸毒品，是為了照顧被
      告乙○○而共赴泰國，不是共犯云云，顯不可採。
（三）另參諸被告乙○○所持用「0000000000」行動電話門號、
      被告甲○○所持用之「00000000000」、「0000000000」
      電信號碼與共犯柳村所持用之「0000000000」、「000000
      0000」門號與共犯陳源毅所持用「00000000000」（66為
      泰國國際碼）電信號碼相互間如下（至）之監聽譯文
      內容：
  １、98年3月19日（星期四）晚間8時19分27秒，被告乙○○以
      所有之「0000000000」行動電話與共犯柳村所持用「0000
      000000」行動電話門號之通話內容（原審卷第205頁，譯
      文中乙○○簡稱「許」、柳村簡稱「柳」）
    柳：你那個（指甲○○）呢？
    許：他去坐飛機了，他坐10點多的
    柳：那他為什麼回來的時候要訂星期一呢？
    許：他本來想說要多留在那裡陪我一天....
    柳：像這種情況要先講...如果說沒有按照行程的話一定要
        先講，他沒有告訴我他是星期一回
    許：你是說這件事喔，那我下次會提醒他以後要記得講
    柳：我那天在你那邊，我跟他們講，你應該也有聽到的阿
    許：星期天嘛
    柳：對阿，如果有不同意見一定要提早提出，他沒有提早提
        出的時候，我又沒有問，那等到當天的時候，那可能就
        更不好了，因為這個不是說，不是說真的去旅遊大姐..
        .這個有時候可以有彈性，有時候是無可預料，你一定
        要先做個防範措施，你那天不是還講說你可不可以一個
        人去，我不知道你是不是喝多？
    許：是阿，可是你不是要他去
    柳：拜託，你不是那麼鈍的人嘛
    許：我想說你有工作要給他，那就讓他去阿，不然怎麼辦？
    柳：我那天就講白了，我是製造工作，不想影響你情緒
    許：不會拉...工作歸工作..心情歸心情....
    柳：對阿..可是如果說我沒有製造個工作給他，那他勢必還
        是可能還要陪著你一起
    許：還好，其實之前有稍微跟他談過，這一次我本來就想要
        自己跑，因為可以減少一些旅費
    柳：那到還好....最重要的是不能影響情緒嘛..
    許：不會拉，他也知道我在工作，他不會影響我
    由此段監聽譯文可知，柳村向被告乙○○抱怨，被告甲○○
    未按照原訂計畫於98年3月22日（星期日）返臺，而要與被
    告乙○○一起於98年3月23日（星期一），並由上開譯文內
    容可知，被告乙○○曾與被告甲○○討論前往泰國之事，而
    被告甲○○知悉被告乙○○前往泰國目的係為工作，惟柳村
    防免被告甲○○影響被告乙○○工作情緒，亦分配工作與被
    告甲○○。
  ２、98年3月20日（星期五）上午8時56分40秒，共犯柳村以其
      所持用之「0000000000」與共犯陳源毅持用之「00000000
      000」電信號碼通話內容（原審卷第205頁反面、第206頁
      ，譯文中柳村簡稱「柳」、陳源毅簡稱「陳」）：
    陳：我跟他約大概12點、1點
    柳：我，你有跟我說拉
    柳：那你自己心裡有數就好啦，你就跟那個「麥當勞」講一
        下，哪裡都不要亂跑
    陳：我知道。
    柳：然後跟著就是等等你需要他配合的地方，你需要他配合
        的地方你要跟他講清楚，不然那個傢伙跟我的屁眼一樣
        的笨
    陳：好
    柳：還有順便跟你講一下，那個雅小姐會延後一個鐘頭，如
        果那個小狼狗本來不是要去接她，你就讓他知道不要慌
        ，那個Ｂ是跑不掉的。
    證人陳源毅於原審審理中復結證稱：98年3月20日上午8時56
    分40秒，柳村確實有撥打電話號碼00000000號，此電話是柳
    村在伊出發前交給伊使用的等語（原審卷第237頁）無誤。
  ３、98年3月20日（星期五）下午1時28分3秒，共犯柳村以其
      所持用之「0000000000」行動電話與被告甲○○持用之「
      0000 0000000」（66為泰國國際碼）電信號碼之通話內容
      （原審卷第206頁，譯文中柳村簡稱「柳」、甲○○簡稱
      「張」）
    柳：我跟你說「大小姐」有人去接，你不用擔心
    張：ok，好
    柳：反正她車子DELAY也是無法預期的，所以不管怎樣，因
        為早上我是有跟她說，如果可以，可能那我當然是叫「
        麥當勞」去接妳，所以她還是知道會去哪邊，如果她打
        電話給你，你就跟她說那個二姐會去接他，ｏｋ？
    張：ok
    柳：反正你在那邊，目前就是專心看你的電視，到時候跟我
        們『阿親』配合一下就好了，有什麼問題call我，ok？
    張：okok
  ４、98年3月20日（星期五）下午2時44分11秒，共犯柳村以所
      持用之「0000000000」行動電話與共犯陳源毅及被告甲○
      ○所持用之「00000000000」（66為泰國國際碼）電信號
      碼之通話內容（原審卷第206頁，譯文中柳村簡稱「柳」
      、甲○○簡稱「張」、陳源毅簡稱「陳」）
    柳：麥可（指甲○○），阿親（指陳源毅）他剛剛接到小朋
        友了，團體剛接到了，等會會到你這裡來
    張：對，現在在我這邊
    柳：你叫小親（指陳源毅）接電話
    陳：姐夫
    柳：你現在把你的手機關掉，電池拿掉，現在馬上弄
    陳：我現在在弄了
    柳：你現在聽著，現在小朋友是什麼樣的情況呢？
    陳：他是弄成『一小坨一小坨的，類似飯糰一樣的大小，圓
        圓的』
    柳：像若干坨？
    陳：對對對，我現在就把它們加一加
    柳：你聽我講，這些小坨很散嗎？
    陳：不會
    柳：有塊、有粒這樣子是不是？
    陳：對對對，幾乎都是這樣子
    柳：就是對我們來說還是不夠散就是了？
    陳：對，不夠散，絕對不夠
    柳：你先肉眼目測把那些若干坨，先用肉眼把一下，原則上
        我想應該沒有問題，反正那麼多坨你就當大便一樣把一
        下，把一下以後你把體重量一下，然後告訴我，現在量
        體重很快的嘛，體重量一下馬上打給我
    陳：OKOK。
    柳：然後你跟那個麥當勞（指甲○○）講，叫他現在馬上把
        手機關掉，大小姐（指乙○○）我會馬上聯繫，叫他不
        要擔心。
  ５、98年3月20日（星期五）下午3時29分55秒，共犯柳村以其
      所持用之「0000000000」行動電話與共犯陳源毅及被告甲
      ○○持用之「0000000000」（66為泰國國際碼）電信號碼
      之通話內容（原審卷第206頁反面，譯有中柳村簡稱「柳
      」、甲○○簡稱「張」、陳源毅簡稱「陳」）
    張：哈嚕
    柳：你叫那個小親（指陳源毅）聽一下電話
    陳：姐夫
    柳：你體重量好了沒？
    陳：量好了，我跟你講體重總共是『2785.7』，分成14坨
    柳：你說2785.7是毛？
    陳：對
    柳：你說分成14是不是？
    陳：對
    柳：那，那個1是多少？
    陳：我大概抓0.3至0.5吧
    柳：沒關係，就當0.5好了，也只不過是7而已
    陳：如果這樣整個來數的話是..
    柳：可以阿，沒有看到什麼太多的異狀嘛
    陳：沒有
    柳：好，你先聽著，『你們2個』的手機先不要開，那個小
        孩子等一下，等等就放在『這間房間』的保險櫃。
（四）證人陳源毅於警詢中證稱：伊於3月20日凌晨抵達泰國，
      當天中午有2名泰國人（1男1女）到伊飯店房間，並留下
      一袋物品後離去等語；復於原審審理中具結證稱：伊與柳
      村談話時，伊稱呼柳村為「姊夫」、被告甲○○為「麥可
      」，而98年3月20日下午1時28分3秒譯文內所提及的「麥
      當勞」、「大小姐」，分指被告甲○○與乙○○；而在被
      告乙○○到達「THE  GRAND」飯店前（乙○○係於3月20
      日抵達泰國），二姊與另名泰國籍男子到「THE GRAND 」
      飯店，伊也向柳村回報；98年3月20日下午2時44分11秒時
      ，柳村確實有指示伊將手機關機，將電池取出，而接聽情
      形也如監聽譯文所示，譯文中所說的「小朋友」、「團體
      」伊不知道是什麼；98年3月20日下午3時29分55秒譯文中
      所提及「我大概抓0.3至0.5」是指袋子的重量，而譯文中
      所提及「等等就放在這間房間的保險櫃」，指的是被告甲
      ○○的房間，因為伊當時在被告甲○○的房間，伊等將毒
      品放在保險櫃後，就離開房間，當時毒品還是一坨一坨的
      尚未處理等語（原審卷第114頁反面、第233頁、第234頁
      、第239頁、第240至243頁）。
（五）由上開（三）、２至５之監聽譯文內容，佐以證人陳源毅
      上揭證詞可知，共犯陳源毅於接獲泰國貨主「阿妹姐」所
      交付之第一級毒品海洛因之後，隨即攜往被告甲○○位於
      「THE GRAND」飯店的房間內，於共犯柳村撥打被告甲○
      ○電話時，柳村即告知被告甲○○，陳源毅已經拿到毒品
      （即小朋友、團體），繼而陳源毅使用被告甲○○之電話
      向共犯柳村報告毒品之外觀、形狀及重量，柳村要求被告
      甲○○及陳源毅要關掉手機，並把毒品（小孩子）置放被
      告甲○○所居住之飯店房間內。被告甲○○雖辯稱：陳源
      毅向借用房間時，並未告知用途，伊也不在房內云云。惟
      觀諸前開（三）、３、４之譯文內容可知，柳村皆先撥打
      被告甲○○電話後，再轉由共犯陳源毅接聽，且證人陳源
      毅亦於原審審理時證稱：伊是被告甲○○在房間時，才會
      去找被告甲○○，而伊去被告甲○○的房間的目的，是為
      了要將一坨一坨的東西給被告甲○○，及交付二姐所拿來
      的東西給被告甲○○等語（原審卷第247頁至第249頁），
      足徵被告甲○○辯稱：陳源毅借用其房時，其不在房內，
      不足採信；且衡以常情，被告甲○○、陳源毅各自住房，
      若彼此間無由被告甲○○保管毒品之謀議，陳源毅於取得
      海洛因後，自當置放於自己房內，防免遭不具犯意聯絡被
      告甲○○發現，而敗露運輸、私運毒品進口犯行；但陳源
      毅卻於取得毒品後，隨即攜至被告甲○○房內，使用被告
      甲○○電話向柳村報告毒品外觀、形狀、重量，足徵被告
      甲○○對陳源毅所取得之物乃係海洛因一事，顯然知悉，
      再由共犯柳村於（三）、４譯文中，對陳源毅表示，要求
      被告甲○○及陳源毅的手機關機，並將毒品放在被告甲○
      ○房間之保險櫃內，益徵被告甲○○對其所保管之物品為
      「海洛因」乙節，知之甚明；至共犯陳源毅固於原審審理
      時辯稱：伊不知譯文中之「小朋友」、「團體」是指毒品
      云云，然對照證人柳村於原審審理中證稱：伊叫陳源毅至
      泰國，是要他跟泰國貨主阿妹姐聯繫被告乙○○就是這次
      要幫忙帶貨回臺的人，陳源毅知道被告乙○○是去運毒等
      語（原審卷第264頁）以觀，陳源毅既係與泰國貨主聯繫
      接洽之人，且於譯文中與柳村對答如流，明確指出「小朋
      友」、「團體」形狀、外觀、重量，並表示不夠散，顯見
      其知悉所取得之物乃係毒品海洛因無訛，其辯稱：不知是
      毒品云云，顯係為己脫罪之詞，不足採信。
（六）另由共犯柳村所持用之「0000000000」門號與共犯陳源毅
      所持用「00000000000」（66為泰國國際碼）電信號碼相
      互間如下之監聽譯文內容：
  １、98年3月20日（星期五）晚間7時23分43秒，共犯柳村以其
      所持用之「0000000000」行動電話與共犯陳源毅持用「00
      000000000」（66為泰國國際碼）電信號碼之通話內容（
      原審卷第206頁反面、第207頁，譯文中柳村簡稱「柳」、
      陳源毅簡稱「陳」）
    陳：姊夫，我跟二姐碰頭了
    柳：ok，哪就先把那個安置一下，現在麥可他們不在喔
    陳：不在阿
    柳：不在的話，你就先擺在房間一下，然後你就趕快跟他聯
       絡一下，叫他不要囉唆，先趕快回來把那個安置一下，
       安置好以後，愛怎麼樣再怎樣去...
    陳：知道，二姐她現在還在樓下，他衝子沒帶..
    柳：什麼？
    陳：就是度（剁）、度、度的東西沒帶？
    柳：我聽不懂，什麼是衝子？
    陳：就是鎚子。
    柳：鎚子沒帶就算了，你叫他到家樂福買一支就算了。
    陳：她朋友跑出去，她等他呀，我就先把重的抱上來，她現
        在在樓下等她朋友，她朋友現在跑去買鎚子。
    柳：你就安置好，到時候晚上要開夜工你再跟我說。
  ２、98年3月21日上午11時16分5秒，共犯柳村以其所持用之「
      0000000000」行動電話與共犯陳源毅所持用「0000000000
      0」（66為泰國國際碼）電信號碼之通話內容（原審卷第
      207頁，譯文中柳村簡稱「柳」、陳源毅簡稱「陳」）如
      下：
    柳：...那個包袱現在裝好了嗎？再做個『複檢』嘛，然後
        你把道具到時候擦擦抹抹收拾收拾，那個電動嘛，到時
        候還是二姐會拎嘛，到時候她會到機場那邊拎，你明天
        要往回那邊去得時候，她會在那邊跟你碰頭。
    陳：那個電動現在在麥可那邊啊
    柳：現在在他那邊沒關係阿，我是講明天，到明天你要把團
        體交給大小姐，反正你明天要道（到）車站的時候，二
        姐會跟你碰頭，還是一樣物歸原主，瞭解嗎？現在你是
        有跟麥當勞換房間？你現在是在02還是03？
    陳：沒有，我還是一樣睡我的，等於工作的時候，我是在他
        那邊這樣子。
    柳：等於現在小孩子還是他託管嘛？
    陳：對，對，對。
    柳：這樣好，OK，那大概就這樣啦，到時候你就休息一下
        ，到時候起來你最後再做個安檢，反正你就記得，你跟
        麥當勞就是工廠什麼不要同時出現。
    陳：...你不是說會有人再來複檢一次嗎？
    柳：我是講你，不是有人..
    陳：我是說我那個用好以後....
    柳：你自己再複檢一次，這種事還假他人手，把你兒子屁股
        捏一下發青你也看不見，自己的小孩自己管....
  （１）證人陳源毅於原審審理中具結證稱：98年3月20日晚間7
        時23分43秒的譯文內容屬實，但當時伊所說的「剁剁剁
        」是何意，已經沒有印象，該譯文中所提及「我先把重
        的抱上來」，是指二姐交給伊一袋重物，伊直接拿到被
        告甲○○房間交給被告甲○○，而「開夜工」是指出去
        玩；被告甲○○在房間時，伊才會去，目的為了要拿一
        坨一坨的東西給被告甲○○及交付二姐所拿來東西；98
        年3月21日上午11時16分5秒譯文內容屬實，譯文中所提
        到的「包袱」是指二姊交給伊的那袋重物，「複檢」是
        說看看袋子裡面的東西有沒有什麼沒有放進去，而柳村
        叫伊「擦擦抹抹」，就是要伊將不屬於被告甲○○房間
        內的物品放到袋子裡面，伊不知袋子裡面有何物品，並
        且要伊將其中一袋物品拿給被告乙○○等語（原審卷第
        243 頁至第255頁）。
  （２）證人乙○○於原審審理時證稱：伊於3月20日下午到達
        泰國，一個女子接伊去「THE GRAND」飯店，直到98年3
        月22日陳源毅離開泰國的當天早上，拿1包海洛因要伊
        帶回臺灣，小陳拿給伊時，有交代不要碰它，毒品是放
        在咖啡粉的袋子裡等語（原審卷第158頁至159頁）。
  （３）證人柳村於原審審理中證稱：二姊是泰國貨主「阿妹姐
        」那邊的人，為40多歲的泰籍華裔婦人等語（原審卷第
        260頁）
  （４）雖證人陳源毅否認分裝毒品，惟由上揭（六）、１、２
        譯文內容可知，其除由泰國貨主取得扣案之海洛因，已
        如前述外，並另從綽號「二姊」處，取得分裝毒品之工
        具，惟因「二姊」漏未攜帶「鎚子」，導致無法搗碎坨
        狀之海洛因，故由「二姊」朋友前往家樂福購買，並由
        陳源毅負責分裝，而前開海洛因與工具均係置放於被告
        甲○○之房間內，柳村並要求陳源毅於毒品裝好後，將
        分裝工具收拾完畢「複檢」後，再將毒品（團體）交給
        被告乙○○，而證人乙○○亦於原審審理中證稱：陳源
        毅於98年3月22日當日早上離開泰國時，有拿1包海洛因
        給伊，並交代不要碰它（詳如（六）、２（２）），是
        證人陳源毅供稱：伊並未分裝毒品乙節，難以採信。
（七）證人陳源毅於警詢中證稱：約於98年3月19日的前2、3 天
      柳村要伊幫忙帶包裝壓縮機鋁箔袋及咖啡包裝袋到泰國與
      泰國的友人會合，柳村並要伊到泰國後要幫忙驗貨，但伊
      表示不會驗貨，伊抵達泰國後是3月20日凌晨，當天中午
      有2個泰國人（1男1女）到飯店房間，並留下一袋物品後
      離去等語；又證稱：海洛因毒品應該是由被告甲○○保管
      等語（原審卷第114頁至第115頁）；證人柳村於警詢中證
      稱：98年3月間被告乙○○及其男友Michael（即被告甲○
      ○）、小陳（即陳源毅）及伊在三民路的熱炒店見面，被
      告乙○○表示缺錢花用，詢問有無賺錢機會，伊告知被告
      乙○○泰國那邊有朋友需要帶毒品回臺，如果願意可以去
      泰國找那位朋友阿妹姐，酬勞是新臺幣100萬元，但是旅
      費吃住費用需自付，阿妹姐則會連絡安排一切運送毒品事
      宜、「（乙○○與甲○○一同前往泰國運送毒品回台，有
      無其他人陪同）當時我還指派「小陳」陪他們去泰國，目
      的是要監督他們，讓他們遵守遊戲規則，不要黑吃黑」、
      小陳的真實姓名是陳源毅等語（原審卷第125頁至第126頁
      ）；再證稱：伊是介紹被告乙○○給泰國的阿妹姐，讓被
      告乙○○幫阿妹姐運送毒品，陳源毅之所以去泰國，就是
      伊指派用以負責與阿妹姐聯繫等語（原審卷第132頁），
      互核證人陳源毅、柳村之證詞及參酌前開（三）、１至５
      、（六）、１至２之監聽譯文內容可知，被告乙○○、甲
      ○○及陳源毅前往泰國目的皆係運輸毒品，彼此間有分工
      ，被告乙○○負責攜帶毒品入境，被告甲○○提供飯店房
      間保管放置海洛因，至於陳源毅負責攜帶分裝毒品之工具
      及與泰國貨主阿妹姐聯繫，並監督被告2人，防免被告乙
      ○○、甲○○於收受毒品後侵吞入己。縱證人柳村證稱：
      被告甲○○並未參與運輸毒品，僅有被告乙○○負責運輸
      ，伊不清楚被告甲○○陪同乙○○前往泰國的用意，沒有
      答應給甲○○酬勞云云，證人乙○○則證稱：被告甲○○
      不知伊要私運海洛因返臺云云，辯護人並為被告甲○○辯
      護稱：在98年3月22日0時57分之監聽譯文中，柳村曾向陳
      源毅抱怨，被告甲○○要與乙○○同班返臺是腦袋壞掉，
      而在98年3月22日柳村與被告甲○○之監聽譯文中，柳村
      交代被告甲○○要「個別喔」，俱可證明柳村並未指示被
      告甲○○分工做事等語，惟查：被告甲○○知悉前往泰國
      ，係為向泰國貨主取得毒品海洛因後，由被告乙○○攜帶
      回臺，而在泰國期間，毒品係由被告甲○○負責保管乙節
      ，均如前述，復有證人即法務部調查局臺北縣調查站調查
      員蘇俊匡於原審審理時證稱：根據伊承辦運輸毒品之辦案
      經驗，運毒者先後入、出境可以避免被查獲的風險，而同
      時出境較易遭鎖定，同時入境，較易遭嚴檢而被查獲等語
      （原審卷第145頁至第146頁）；證人乙○○亦於原審證稱
      ：分別出境、分別由不同查驗臺入境，乃擔心被查獲運毒
      之事等語（原審卷第163頁），是證人柳村固曾向陳源毅
      抱怨被告甲○○與乙○○同班機返臺一事，惟由證人蘇俊
      匡、乙○○之證述可知，柳村是擔心遭運輸毒品較易遭查
      獲而為抱怨；再者，98年3月22日柳村與被告甲○○之監
      聽譯文中，柳村交代被告甲○○要「個別喔」，被告甲○
      ○回稱：「我知道，就是跟之前一樣，就是個別CHECK IN
      」（原審卷第207頁反面），被告甲○○知悉此係柳村為
      降低被告乙○○、甲○○遭查獲之風險而為叮嚀，而無從
      憑以認定「被告甲○○未參與運毒」；而被告甲○○具運
      輸第一級毒品海洛因之犯意，並於泰國期間負責保管海洛
      因一節，已如前述，證人柳村、乙○○所證被告甲○○未
      參與運輸毒品云云，顯係事後迴護被告甲○○之詞，洵無
      足採。又被告甲○○之辯護人於本院審理時請求傳訊柳村
      、陳源毅、乙○○出庭作證，惟查，該3名證人業經原審
      審理時傳喚到庭作證並經交互詰問，就本件待證事項均已
      作證明確，核無再傳之必要，附此敘明。
（八）綜上，被告乙○○、甲○○共同運輸第一級毒品海洛因之
      事證明確，應依法論科。
二、新舊法比較：
（一）行為後法律有變更，致發生新舊法比較適用時，除與罪刑
      無關者，例如易刑處分、拘束人身自由之保安處分等事項
      ，不必列入綜合比較，得分別適用有利於行為人之法律，
      另從刑原則上附隨於主刑一併比較外，於比較新舊法時應
      就罪刑有關之一切情形，含本刑及有關之共犯、未遂犯、
      想像競合犯、牽連犯、連續犯、結合犯，以及累犯加重、
      自首減輕暨其他法定加減原因（如身分加減）與加減例等
      ，綜其全部罪刑之結果為比較後，擇較有利者為整體之適
      用，不能予以割裂而分別適用個別有利之條文。
（二）按法規之制定與法規之修正，如有特定生效日之必要者，
      依中央法規標準法第14條或第20條第2項準用第14條之規
      定，應分別特定其施行日期。法規制定或前次修正基於特
      殊因素所特定之施行日期，並不適用於日後修正或再次修
      正之條文。又法律之制定或修正，若未明定施行日期者，
      中央法規標準法雖未規定應自何時生效，然法律既經制定
      或修正並經總統公布，自應依一般原則，自公布日起算至
      第3日發生效力。92年7月9日修正公布之毒品危害防制條
      例第36條規定：「本條例自公布後6個月施行」，其立法
      理由謂：「(一)依修正草案第2條第3項規定，法務部需會同
      衛生署成立審議委員會每3個月定期檢討調整毒品之分級
      及品項，而本次新增第4級毒品，有需要在新法施行前先
      經該審議會檢討後再調整公布，爰預留6個月緩衝期，以
      利處理。(二)依本條例新修正之規定，有必要再訂定相關子
      法及修正相關法規，以配合本條例之施行，故亦有需要預
      留適當緩衝期，以利訂頒相關子法及相關法規之配合修正
      」，故該條規定，顯係因應該次修正之需，始預留適當之
      緩衝期，故其後修正條文之施行日期尚難援引此一規定而
      為標準，若未明定施行日期者，自應依一般原則，自公布
      日起算至第3日發生效力。查總統於98年5月20日以華總一
      義字第09800125141號令修正公布毒品危害防制條例第4、
      11、11之1、17、20、25條條文，依上開說明，修正條文
      應自公布日起第3日即98年5月22日發生效力。
（三）次按，毒品危害防制條例第4條第1項原規定「製造、運輸
      、販賣第一級毒品者，處死刑或無期徒刑；處無期徒刑者
      ，得併科新臺幣一千萬元以下罰金」，本件被告2人行為
      後，上開規定業經修正為「製造、運輸、販賣第一級毒品
      者，處死刑或無期徒刑；處無期徒刑者，得併科新臺幣二
      千萬元以下罰金」，經比較上開修正前、後之規定，僅修
      正後新法之罰金數額提高，自以修正前毒品危害防制條例
      第4條第1項之規定有利於被告。
（四）修正前毒品危害防制條例第17條規定：「犯第四條第一項
      至第四項、第五條第一項至第四項前段、第六條第一項至
      第四項、第七條第一項至第四項、第八條第一項至第四項
      ，第十條或第十一條第一項、第二項之罪，供出毒品來源
      ，因而破獲者，得減輕其刑」，修正後規定：「犯第四條
      至第八條、第十條或第十一條之罪，供出毒品來源，因而
      查獲其他正犯或共犯，減輕或免除其刑」、「犯第四條至
      第八條之罪於偵查及審判中均自白，減輕其刑」，可知修
      正前供出毒品來源，因而破獲者，可以適用減刑之罪為「
      毒品危害防制條例第四條第一項至第四項、第五條第一項
      至第四項前段、第六條第一項至第四項、第七條第一項至
      第四項、第八條第一項至第四項，第十條或第十一條第一
      項、第二項之罪」，修正後擴大為「毒品危害防制條例第
      四條至第八條、第十條或第十一條之罪」，並增列「查獲
      其他共犯」，亦有該條減刑之適用；又修正前該條減刑規
      定為「得減輕其刑」，即由法院審酌一切情狀，依職權減
      輕或不予減輕，並依刑法第66條前段規定，得減輕其刑至
      二分之一；修正後該條減刑規定為「減輕或免除其刑」，
      一旦符合要件，法院即須依該條規定減輕其刑，並依刑法
      第66條後段規定「同時有免除其刑之規定者，其減輕得減
      至三分之二」，另修正後增列第2項：「犯第4條至第8條
      之罪於偵查及審判中均自白，減輕其刑」減刑規定，經比
      較新舊法之結果，以適用修正後毒品危害防制條例第17條
      第2項規定對被告有利。
（五）綜合上述各條文修正前、後之比較，雖就運輸第一級毒品
      罪之法定本刑罰金刑部分，修正後之規定較不利於被告乙
      ○○，惟被告乙○○於偵查及審判中均已自白運輸第一級
      毒品之犯行，並供出毒品來源，因而查獲其他共犯（均詳
      後述），而有修正後毒品危害防制條例第17條第1項、第2
      項減刑規定之適用，新法之規定明顯較舊法有利於被告乙
      ○○，綜合全部罪刑之結果為比較後，被告乙○○部分應
      整體適用較有利其之新法即修正後毒品危害防制條例第4
      條第1項之規定。至被告甲○○並無修正後毒品危害防制
      條例第17條第1項、第2項減刑規定可資適用之情狀，是修
      正後之運輸第一級毒品罪之法定本刑罰金刑部分對其不利
      ，自應適用修正前毒品危害防制條例第4條第1項之規定，
      先予指明。
三、按海洛因係屬毒品危害防制條例第2條第2項第1款之第1級毒
    品，亦屬行政院依據懲治走私條例第2條第3項所頒訂「管制
    物品項目及其數額」之公告甲項第4款所列之管制進出口物
    品。核被告乙○○、甲○○上開所為，分別係犯修正前、後
    毒品危害防制條例第4條第1項之運輸第一級毒品罪及懲治走
    私條例第2條第1項之私運管制物品進口罪。又被告2人運輸
    第一級毒品海洛因前後持有第一級毒品海洛因之低度行為，
    為運輸之高度行為所吸收，均不另論罪。被告乙○○、甲○
    ○、陳源毅、柳村、真實姓名年籍不詳綽號「阿妹姐」、「
    二姐」之成年女子及另名真實姓名年籍不詳之泰籍成年男子
    就上開犯行間，有犯意聯絡及行為分擔，均為共同正犯。又
    被告乙○○、甲○○所為運輸第一級毒品及私運管制物品進
    口犯行，係以一行為觸犯數構成要件不同之罪名，為想像競
    合犯，依刑法第55條之規定，均應從一較重之運輸第一級毒
    品罪論處。又查，我國立法者有鑑於毒品氾濫，危害國人心
    靈、身體健康甚巨，而在毒品危害防制條例第4條第1項規定
    中，對運輸第一級毒品罪科處法定本刑為死刑或無期徒刑之
    重刑，然運輸毒品在現實上有首謀、附從甚至交通之別，運
    輸之毒品亦有數量、重量、純度之分，個案中甚至有犯罪動
    機、犯罪手段等差別，如不分案情，一律量處死刑或無期徒
    刑，幾無視作案情節以量處恰當刑期之轉圜空間，而與憲法
    上比例原則有違，被告甲○○為陪伴女友乙○○而參與本件
    犯行，依其分工角色僅屬受人支配，而於泰國收受毒品海洛
    因後暫時保管之附屬地位，顯與基於首謀地位策劃以獲取暴
    利之人所涉犯罪情節較屬輕微，又運輸之毒品雖非少量，惟
    未流入市面前即為警查獲，被告甲○○因女友乙○○遭柳村
    利誘緣故，而牽累涉入為本件犯行，以致觸犯本件最輕本刑
    為無期徒刑之罪，惟依其客觀犯行與主觀之惡性加以考量，
    即使宣告法定最低刑度之無期徒刑，猶嫌過重，尚有可憫恕
    之餘地，應依刑法第59條之規定減輕其刑。而被告乙○○於
    警詢、偵查、原審及本院審理時均自白犯行，並供出共犯陳
    源毅、柳村（見同前偵卷第51頁至第54頁、第81頁至第83頁
    ），證人蘇俊匡復於原審審理時到庭證稱：被告乙○○所為
    陳述對於掌握共犯柳村之犯罪事實有幫助等語（見原審卷第
    145頁），足見被告乙○○確有供出毒品來源，並因而查獲
    其他共犯，且被告乙○○自警詢、偵查迄於原審與本院審理
    時，均自白犯罪，是被告乙○○應依毒品危害防制條例第17
    條第2項規定，減輕其刑，再依同條第1項規定，遞減其刑。
四、原審對被告2人予以論罪科刑，固非無見。惟查：(一)被告2人
    行為後，毒品危害防制條例於98年5月20日修正公布，同年
    月22日生效施行，原判決未予比較新舊法，已有未洽；(二)被
    告乙○○於偵審中均自白犯罪，並供出共犯陳源毅、柳村，
    且因而查獲，原判決未依修正後毒品危害防制條例第17條第
    1項、第2項之規定對被告乙○○減輕其刑，亦有不當；(三)原
    判決對被告甲○○依刑法第59條規定酌減其刑後，卻仍對其
    諭知判處法定最低度無期徒刑並宣告褫奪公權終身，適用法
    律容有違誤，被告甲○○上訴雖執前開陳詞否認犯行，並指
    摘原判決不當，固無理由，惟被告乙○○、甲○○指摘原判
    決未予減刑，適用法律違誤部分則為有理由，原判決既有上
    開可議而無可維持，自應由本院將原判決予以撤銷改判。爰
    審酌被告乙○○、甲○○未曾受有期徒刑以上刑之宣告，此
    有本院被告前案紀錄表1份在卷可稽，被告2人正值青年，不
    思以正當管道工作以謀生，卻因貪念而以上開方式運輸第一
    級毒品入境，參酌扣案之毒品驗餘淨重高達2,679.37公克，
    純質淨重亦重達2,128.76公克，數量龐大，助長毒品氾濫，
    戕害國民身心健康，危害社會秩序甚鉅，暨衡及被告乙○○
    、甲○○於本次運毒分工上，被告乙○○係單純處於交通角
    色，甲○○僅於泰國期間短暫保管海洛因，其參與運毒之程
    度低於被告乙○○；佐以被告乙○○於偵查、原審及本院審
    理中始終坦認犯行，表達悔悟，雖未據實供出被告甲○○之
    運輸毒品情節，但其業已供出共犯陳源毅、柳村，且被告乙
    ○○與甲○○係為男女朋友，其迴護男友甲○○而未吐實，
    亦屬人情之常，難以嚴苛，反之，被告甲○○卻矢口否認犯
    行，不知悔改，暨酌以本案尚未取得約定報酬，及其犯罪之
    動機、目的、手段、智識程度及犯罪所生之危害等一切情狀
    ，就被告乙○○所犯運輸第一級毒品罪，依毒品危害防制條
    例第17條第1、2項減輕其刑，判處有期徒刑9年；就被告甲
    ○○所犯運輸第一級毒品罪，依刑法第59條酌減其刑後，判
    處有期徒刑15年6月。又扣案之第一級毒品海洛因4袋（8小
    包，合計驗餘淨重2,679.37公克，純度為79.45%，純質淨重
    2,128.76公克），扣除鑑定過程中滅失而無從沒收銷燬部分
    外，驗餘海洛因係毒品危害防制條例第2條第2項第1款所定
    第一級毒品，應依同條例第18條第1項前段規定沒收銷燬；
    至扣案之包裝第一級海洛因用之鋁箔分裝包8個、咖啡分裝
    袋4個、手提塑膠袋1個，與扣案被告乙○○所有之行動電話
    1支（含「0000000000」SIM卡1張），均為被告乙○○所有
    ，與被告甲○○共犯本件運輸毒品所使用之工具，此據被告
    乙○○敘明在卷，並有監聽譯文在卷可佐依，爰均依毒品危
    害防制條例第19條第1項前段宣告沒收。至扣案之行動電話1
    支（含「0000000000」SIM卡1張），並無證據證明係被告乙
    ○○用以聯絡本件運輸毒品聯絡使用之工具，而被告乙○○
    、甲○○共同持用之行動電話「0000000000」SIM卡、被告
    甲○○所持用之「0000000000」之SIM卡、「00000000000」
    、「00000000 00」之電信號碼晶片（66為泰國國際碼）、
    共犯柳村所持用之「00000000000」、「0000000000」SIM卡
    及共犯陳源毅持用之「00000000000」、「00000000000」電
    信號碼晶片（66為泰國國際碼），均未據扣案，且雖係彼等
    共犯本案所用之物，然無積極證據足證均屬彼等所有，且亦
    無證據足證尚未滅失，爰均不予宣告沒收；另扣案之臺北關
    稅局封條及封袋均非被告等或共犯所有，供運輸毒品所用之
    物，亦不予以沒收；至約定被告乙○○運輸、私運毒品進口
    之代價，尚未交付與被告乙○○，故無從併予沒收或以財產
    抵償，併予敘明。
據上論斷，應依刑事訴訟法第369條第1項前段、第364條、第299
條第1項前段，修正前、後毒品危害防制條例第4條第1項、修正
後毒品危害防制條例第17條、第18條第1項前段、第19條第1項前
段，懲治走私條例第2條第1項、第11條，刑法第2條第1項、第11
條、第28條、第55條、第59條，判決如主文。
本案經檢察官壽勤偉到庭執行職務。
中    華    民    國    98    年    12    月    29    日
                  刑事第五庭    審判長法  官  高明哲
                                      法  官  林洲富
                                      法  官  高玉舜
以上正本證明與原本無異。
如不服本判決，應於收受送達後10日內向本院提出上訴書狀，其
未敘述上訴之理由者並得於提起上訴後10日內向本院補提理由書
（均須按他造當事人之人數附繕本）「切勿逕送上級法院」。
                                      書記官  許雅淩
中    華    民    國    98    年    12    月    29    日
附錄：本案論罪科刑法條全文
修正前毒品危害防制條例第4條第1項
製造、運輸、販賣第一級毒品者，處死刑或無期徒刑；處無期徒
刑者，得併科新臺幣1千萬元以下罰金。
修正後毒品危害防制條例第4條第1項
製造、運輸、販賣第一級毒品者，處死刑或無期徒刑；處無期徒
刑者，得併科新臺幣2千萬元以下罰金。
懲治走私條例第2條第1項
私運管制物品進口、出口逾公告數額者，處 7 年以下有期徒刑
，得併科新臺幣3百萬元以下罰金。前項之未遂犯罰之。


司法院資訊處製作；財團法人民間司法改革基金會備份。
